臺灣高等法院刑事判決
109年度上易字第182號
上  訴  人  臺灣宜蘭地方檢察署檢察官
被      告  羅明煌  


上列上訴人因被告妨害名譽案件，不服臺灣宜蘭地方法院108年
度易字第517號，中華民國108年12月13日第一審判決（起訴案號
：臺灣宜蘭地方檢察署108年度偵續字第46號），提起上訴，本
院判決如下：
    主  文
上訴駁回。
    事  實
一、乙○○係海巡署海洋巡防總局第七海巡隊（下稱第七海巡隊
    ）之隊員，其前因遭同隊隊員甲○○提出刑事案件告訴，而
    對綽號「楊毛」（或「羊毛」）之甲○○有所不滿，竟基於
    公然侮辱之犯意，於民國107 年2 月7 日凌晨3 時52分許起
    至同日凌晨4 時33分許，在由第七海巡隊79名現任與退休成
    員所組成之「七逃郎、哈拉區」LINE群組內，以「輕功水上
    漂」之暱稱在上開特定多數人得以共見共聞之群組，接續以
    「幹你娘老雞掰什麼毛」、「毛你媽雞掰」、「什麼毛幹白
    爛哦你」、「毛你雞掰什麼小幹」、「毛懶教」、「羊雞拔
    毛幹」、「楊機八早洩毛」、「早洩何必牽拖」等留言辱罵
    甲○○，足生貶損甲○○在社會上所保持之人格評價及名譽
    。
二、案經甲○○訴請臺灣宜蘭地方檢察署檢察官偵查起訴。
    理  由
一、本院以下所引被告以外之人於審判外所為之陳述，經當事人
    全部同意作為證據，本院審酌該等供述證據作成時之情況，
    尚無違法取得證據及證明力明顯過低等瑕疵，且與本案待證
    事實間具有相當關聯，作為證據充足全案事實之認定，應屬
    適當，依刑事訴訟法第159條之 5第1項規定，得為證據。
二、經查，上開犯罪事實，業據被告乙○○於原審及本院審理時坦
    承不諱（見原審卷第50、56頁、本院卷第53頁），核與證人
    即告訴人甲○○、證人伊國維、陳慶鐘於偵查中證述之情節相
    符（見他1015號卷第35、36頁、偵續卷第15、16頁），並有
    告訴人提供之LINE群組對話紀錄截圖（見他1015號卷第5 至
    24頁）1 份在卷可稽，足見被告之任意性自白與事實相符，
    堪以採信。綜上所述，本件事證明確，被告上開犯行洵堪認
    定。
三、論罪：　　
　㈠按刑法上之公然侮辱罪，祗須侮辱行為足使不特定人或多數
    人得以共見共聞，即行成立（司法院院字第2033、2179號解
    釋參照）。又所謂「侮辱」，係指侮弄辱罵，申言之，凡以
    粗鄙之言語、舉動、文字、圖畫為侮謾辱罵，或為其他輕蔑
    人格之一切行為屬之。查本案被告在前開LINE群組，接續以
    「幹你娘老雞掰什麼毛」、「毛你媽雞掰」、「什麼毛幹白
    爛哦你」、「毛你雞掰什麼小幹」、「毛懶教」、「羊雞拔
    毛幹」、「楊機八早洩毛」、「早洩何必牽拖」等留言辱罵
    告訴人，而該LINE群組多達70餘人，其對話乃特定多數人得
    以共見共聞，符合公然之要件；又被告上開辱罵告訴人之言
    語，依一般社會通念，實有不屑、輕蔑、嘲諷、鄙視之意涵
    ，此等言詞對於遭謾罵之對象而言，自足以貶損他人名譽及
    社會評價，使他人在精神及心理上感受到難堪或不快之虞。
　㈡核被告所為，係犯刑法第309 條第1 項公然侮辱罪。又被告
    在同一LINE群組，於密接時間內對於告訴人以上開留言實施
    公然侮辱之行為，係侵害同一之法益，各行為之獨立性極為
    薄弱，依一般社會通念難以強行分開，應認為係數個舉動之
    接續施行，而論以接續犯之包括一罪。
　㈢至起訴意旨就被告在前開LINE群組留言：「早洩何必牽拖」
    一節，認係涉犯刑法第310 條第2 項之加重誹謗罪。惟按公
    然侮辱與誹謗罪之別，在於如係意圖散布於眾而指摘或傳述
    具體或可得具體之事項，應成立刑法第310 條第1 項之誹謗
    罪；倘僅係漫然指罵，並未指有具體事實，仍屬公然侮辱，
    應依同法第309 條第1 項論科。亦即，誹謗行為與公然侮辱
    行為，雖均足以損害他人名譽，但兩者有所不同，行為人並
    不指摘特定事實而公然侮辱特定人或可得推知之人，係屬公
    然侮辱行為；若行為人指摘傳述足以損害他人名譽之具體事
    件內容，則屬誹謗行為。茲查，細譯上開被告用語「早洩何
    必牽拖」，及佐以被告前後留言內容如「楊機八早洩毛」，
    顯屬情緒性之抽象謾罵或嘲弄，並未具體指摘或傳述足以毀
    損他人名譽之具體事實，難認係屬刑法誹謗罪規範之範疇，
    起訴意旨就此部分容有誤會，附此敘明。
四、原審以被告罪證明確，適用刑法第309 條第1 項、第41條第
    1 項前段，刑法施行法第1 條之1 第1 項、第2 項前段之規
    定，並審酌被告與告訴人為同事，未能控制自身情緒，不思
    以理性解決爭端，對告訴人以上開留言實施公然侮辱之行為
    ，貶損告訴人之名譽，缺乏尊重他人名譽之法治觀念，行為
    殊值非難，復考量被告為專科畢業之智識程度，擔任公職，
    需負擔一名就讀大學之子女之生活費用等生活狀況，兼衡被
    告於審理時尚能坦承犯行，但因賠償金額未有共識致未能與
    告訴人達成和解等一切情狀，量處被告拘役40日，如易科罰
    金，以新臺幣1000元折算1日，其認事用法及量刑均無不當
    ，應予維持。
五、檢察官上訴意旨略以：被告於Line群組所書寫之前揭用語，
    其中「早洩」、「機八早洩」係指男人性器疲軟或於性交時
    過早射精、不能持久之意，乃屬性功能障礙或缺陷之事實，
    非僅抽象之侮蔑，且告訴人先前因配偶與被告發生性行為而
    對被告提出妨害家庭等告訴，進而聲請交付審判，此係海巡
    隊同事所盡知之事，則將被告在Line群組內發言「早洩何必
    牽拖」、「羊機八早洩毛」，配合上開訴訟為整理觀察，顯
    然意指爭訟事實係導因於告訴人早洩，核已具體指摘告訴人
    罹患「早洩」症狀之事實，自應構成刑法第310條第2項之加
    重誹謗罪。被告竟因不滿告訴人對其提出刑事告訴，即在不
    特定多數隊員可得瀏灠之Line群組內，任意指摘告訴人「早
    洩」，顯非適當之評論，綜上，被告所為應依第310條第2項
    規定科罰，原審認為僅構成公然侮辱罪，似有適用法律不當
    之違誤云云。
六、惟按侮辱乃行為人並未摘示事實而對特定人或可推知之人為
    謾罵、嘲弄之謂；而誹謗者，則係指行為人指摘傳述足以損
    害他人名譽之「具體事件」者而言。次按刑法第310條第2項
    之散布文字誹謗罪，其所謂之「散布」，係指散播傳布於不
    特定人或多數人，使大眾得知悉其內容者而言。經查，綜觀
    本件貼文之前後涵意，被告所稱上開言語，客觀上固足以對
    於告訴人在社會上所保持之人格及地位，達到貶損其評價，
    然尚未至指謫、傳述具體事實之程度等節，亦據本院說明如
    前，檢察官上訴意旨認本案被告應構成刑法第310條第2項之
    加重誹謗罪云云，其法律上之見解容有誤會，難認可採。
七、是檢察官以前開理由提起上訴，經核為無理由，應予以駁回
    。 
據上論斷，應依刑事訴訟法第368條，判決如主文。
本案經檢察官翁珮嫻到庭執行職務。
中    華    民    國    109   年    4     月    16    日
                  刑事第二十五庭審判長法  官  宋松璟 
                                      法  官  文家倩
                                      法  官  黃翰義
以上正本證明與原本無異。
不得上訴。
                                      書記官  賴尚君
中　　華　　民　　國　　109 　年　　4 　　月　　17　　日
附錄本案論罪科刑法條：
中華民國刑法第309條
（公然侮辱罪）
公然侮辱人者，處拘役或 3 百元以下罰金。
以強暴犯前項之罪者，處 1 年以下有期徒刑、拘役或 5 百元以
下罰金。